臺灣高等法院民事判決　　　　　　　　95年度上易字第1082號
上　訴　人　豪福旅行社股份有限公司
法定代理人　甲○○
訴訟代理人　乙○○
　　　　　　丙○○
被　上訴人　鑫海旅行社有限公司
法定代理人　丁○○
上列當事人間給付報酬事件，上訴人對於中華民國95年8月29日
臺灣臺北地方法院95年度訴字第6867號第一審判決提起上訴，本
院於96年6月5日言詞辯論終結，判決如下：
    主      文
原判決關於駁回上訴人後開第二項之訴部分及命上訴人負擔訴訟
費用之裁判均廢棄。
被上訴人應再給付上訴人新台幣貳拾參萬元，及自民國九十五年
六月二十二日起，至清償日止，按年息百分之五計算之利息。
第一審關於命上訴人負擔訴訟費用部分及第二審訴訟費用，均由
被上訴人負擔。
    事實及理由
一、上訴人主張：被上訴人委由上訴人承辦「網溪國民小學四
    年級校外教學參觀活動」、「師大附中數理高二班94年度
    校外教學參觀活動」、「中和市公所關仔嶺垃圾分類研習
    旅遊活動」等活動。其中網溪國小應收款新台幣（下同）
    24萬4,360元未收，及保證金2萬5,000元未退，師大附中
    應收款32萬5,000元，已收31萬元，未收款為1萬5,000元，
    及保證金2萬5,000元未退，中和市公所應收款25萬6,320
    元未收，以上合計56萬680元，爰依承攬關係請求被上訴人
    給付上開款項，於原審聲明：被上訴人應給付上訴人56萬68
    0元，及自民國95年6月22日起至清償日止，按年息5%計算之
    遲延利息。原審判決被上訴人應給付上訴人5萬1620元及自
    95年6月22日起至清償日止，按年息5%計算之利息。駁回上
    訴人其餘之訴。上訴人就中和市公所款項23萬元部分不服，
    提起上訴，於本院聲明：(一)原判決關於駁回上訴人後開第2
    項之訴部分廢棄。(二)被上訴人應再給付上訴人23萬元，及自
    起訴狀繕本送達翌日起至清償日止，按年息5%計算之利息。
二、被上訴人則以：關於中和市公所部分，團費為23萬元，被上
    訴人已經支付給杜正保23萬元，其中10萬元現金，其餘13萬
    元是支票，支票已經兌現。上訴人代理人杜正保並表示已經
    交付支票24萬5,000元給上訴人，所以相關之款項均已付清
    等語，資為抗辯。於原審聲明：駁回上訴人之訴。於本院聲
    明：上訴駁回。
三、經查，被上訴人委由上訴人承辦「網溪國民小學四年級校
    外教學參觀活動」、「師大附中數理高二班94年度校外教
    學參觀活動」、「中和市公所關仔嶺垃圾分類研習旅遊活
    動」等活動。中和市公所部分團費為23萬元，被上訴人已經
    支付給杜正保23萬元，其中10萬元現金，其餘13萬元是支票
    ，支票已經兌現。另票號HDE NO 024594號，發票日95年3月
    5日，金額24萬5,000元，發票人旋彬股份有限公司，負責人
    李永彬，付款人花蓮區中小企業銀行中正分行之支票是由杜
    正保表示已將款項交給上訴人，並傳真給被上訴人，上訴人
    則表示未收到該支票，該支票並已退票未兌現等情，為兩造
    所不爭執，並有契約書、支票、簽收證明、支票存款存提記
    錄查詢單附卷可稽（見原審卷第4至41、52頁、本院卷第27
    、32頁），堪信為真。
四、上訴人主張有關中和市公所部分其並未收到被上訴人團費23
    萬元，亦未授權杜正保收取等語。被上訴人則以其已將23萬
    元交付給上訴人之代理人杜正保等語置辯。則本件應審究者
    厥為被上訴人交付23萬元與杜正保，是否發生清償效力？經
    查：
  (一)按無代理權人以代理人之名義所為之法律行為，非經本人承
    認，對於本人不生效力。民法第170條定有明文。民法第170
    條所謂無代理權人，不僅指代理權全不存在者而言，有代理
    權而逾越其範圍者，亦包含在內。故代理人逾越代理權所為
    之法律行為，非經本人承認，對於本人不生效力。最高法院
    23年上字第3888號著有判例。次按當事人主張有利於己之事
    實者，就其事實有舉證之責任。民事訴訟法第277條前段亦
    有明文。又各當事人就其所主張有利於己之事實，均應負舉
    證之責，故一方已有適當之證明者，相對人欲否認其主張，
    即不得不更舉反證。最高法院19年上字第2345號亦著有判例
    。
  (二)上訴人訴訟代理人丙○○陳稱：「杜正保與我們公司合作之
    前是被上訴人公司的領隊，杜正保是以被上訴人公司名義標
    得系爭團體旅遊，因為被上訴人沒有辦法承接後續旅行契約
    ，所以才轉給我們做。這些團體都是由杜正保標得，有關團
    費被上訴人也都瞭解，我們公司帶團旅遊完畢，就由被上訴
    人公司請款，然後再支付給我們，被上訴人公司可以用匯款
    或是開立我們公司名義為受款人之票據。杜正保與我們公司
    合作之前，被上訴人曾以電話告知我們公司所有金錢不得經
    過杜正保處理。我們公司並未授權杜正保去請領任何款項。
    杜正保本身也有壹付被上訴人公司的大、小章。杜正保與上
    訴人公司老闆私人借貸我們並不知悉，我們只是針對系爭3
    個團體旅費請求。中和市公所部分，95年2月10日就通知被
    上訴人公司說沒有收到任何一筆款項，直到3月8日支票兌現
    前，被上訴人均未作任何止付或是處理的動作，被上訴人在
    付款之前也未告知我們付款方式為何。我們有對杜正保提出
    詐欺、偽造文書告訴，杜正保始終沒有出庭」等語。被上訴
    人法定代理人丁○○陳稱：「杜正保當時是在我公司做領隊
    ，是以我公司名義標得系爭3個團體旅遊，杜正保他有回來
    說在外面碰到上訴人公司老闆，上訴人公司老闆有向杜正保
    要先前杜正保積欠上訴人公司的錢（因為杜正保還沒有來我
    公司之前是在上訴人公司上班），所以，要杜正保再回到上
    訴人公司當業務，將所賺得的利潤返還上訴人公司，因此，
    才會轉系爭3個團體旅遊給上訴人，系爭旅遊團體結束，我
    們公司向旅遊團體請款，都是由我們公司自己去處理，不是
    杜正保去處理，因為請款必須要有公司的大、小章，我們領
    得款項之後就通知上訴人，上訴人公司就派杜正保到我公司
    來收款。後來上訴人公司告訴我們說沒有收到我們支付的款
    項，我們就去找杜正保，之後杜正保就傳真24萬5,000元支
    票影本給我表示杜正保已經將款項交給上訴人公司，所以，
    這張支票直到上訴人公司表示退票，我才曉得這張支票是退
    票，也才知道金額沒有結掉。中和市公所部分，我們已支付
    杜正保23萬元，10萬元現金，13萬元支票等語（見本院卷第
    25、50至51頁）。經查：
  1.上訴人主張杜正保非其公司員工，提供公司大小章僅授權簽
    訂合約之用，並未授權其得收取任何款項等情，並提出記載
    授權杜正保僅能將公司大小章使用國內標團及合約簽章，不
    得另行它用之授權書為證（見原審卷第55頁、本院卷第9、1
    2頁），故被上訴人抗辯上訴人授權杜正保收取系爭團體旅
    遊款項之事實自應負舉證之責任。
  2.上訴人主張杜正保與上訴人合作之前，被上訴人曾以電話告
    知上訴人所有金錢不得經過杜正保處理。被上訴人對於上開
    主張亦未否認，復有上訴人提出被上訴人與杜正保先前合作
    曾發生同業財務糾紛之催款啟示為證（見本院卷第14頁），
    堪信為真。
  3.被上訴人支付系爭網溪國小及師大附中旅遊團費其所簽發支
    票均係指名上訴人為受款人，而支付系爭中和市公所團費其
    所簽發支票並未指名上訴人為受款人，有被上訴人提出支票
    影本為證（見原審卷第49至50頁、本院卷第27頁）。顯然被
    上訴人支付中和市公所團費簽發支票方式與網溪國小及師大
    附中旅遊團費不同。
  4.有關中和市公所旅遊團費部分，被上訴人已支付給杜正保23
    萬元，其中10萬元現金，其餘13萬元是支票，支票已經兌現
    。杜正保向被上訴人表示其已將票號HDE NO 024594號，發
    票日95年3月5日，金額24萬5,000元，發票人旋彬股份有限
    公司，負責人李永彬，付款人花蓮區中小企業銀行中正分行
    之支票交給上訴人，並傳真給被上訴人，上訴人則表示未收
    到該支票，且該支票已退票未兌現等情，為兩造所不爭執，
    並有支票、簽收證明、支票存款存提記錄查詢單附卷可稽（
    見原審卷第52頁、本院卷第27、32頁），已如前述。果如被
    上訴人抗辯上訴人授權杜正保收取款項為真，杜正保為上訴
    人之代理人，則被上訴人交付23萬元款項予杜正保，杜正保
    理應將23萬元現金及支票直接轉交予上訴人，怎會向被上訴
    人表示其已交付另紙24萬5,000元支票予上訴人，且上開支
    票金額比被上訴人所交付23萬元金額還多1萬5,000元，即杜
    正保自己另需自行負擔1萬5,000元，而被上訴人於杜正保告
    知其事並傳真支票影本予被上訴人，被上訴人得知此事卻未
    加質疑，實與常情有違。再者：杜正保傳真給被上訴人24萬
    5,000元支票影本及其旁簽收（見原審卷第52頁）雖蓋有上
    訴人公司大小章，但亦係由杜正保簽名及註記日期，而非由
    上訴人公司其他人員簽收，果如杜正保所言，已將支票交付
    上訴人，應係由上訴人公司其他人員簽收，而非杜正保簽收
    ，方符常理。足見被上訴人抗辯，尚無可採。
  5.綜上，被上訴人既未能舉證證明上訴人有授權杜正保收取中
    和市公所團費之責，則被上訴人交付杜正保23萬元，無從認
    定係杜正保代理上訴人受領，不生清償效力。故上訴人主張
    被上訴人未支付中和市公所團費23萬元，洵屬有據。
五、綜上所述，上訴人主張其未授權杜正保收取系爭團體旅遊款
    項，被上訴人尚未支付中和市公所團費23萬元為可採，被上
    訴人抗辯為無可取。從而，上訴人本於系爭旅遊合約之法律
    關係，請求被上訴人應再給付上訴人23萬元，及自起訴狀繕
    本送達翌日即96年6月22日起至清償日止，按年息5%計算之
    利息，為有理由，應予准許。原審就此部分為上訴人敗訴之
    判決，尚有未洽。上訴意旨就此部分指摘原判決不當，求予
    廢棄改判，為有理由。爰由本院將原判決此部分予以廢棄改
    判，如主文第2項所示。
六、本件判決基礎已臻明確，兩造其餘攻防方法及訴訟資料經本
    院斟酌後，核與判決結果不生影響，不另一一論述，併此敘
    明。
七、據上論結，本件上訴為有理由，依民事訴訟法第450條、第
    78條，判決如主文。
中　　華　　民　　國　　96　　年　　 6  　月　　20　　日
        　　　　　　民事第十一庭
                        審判長法　官    鄭雅萍
　　　　　　　　　　　　　　  法　官    蘇芹英
　　　　　　　　　　　　　　  法　官    薛中興
正本係照原本作成。
不得上訴。
中　　華　　民　　國　　96　　年　　6 　　月　　21　　日
　　　　　　　　　　　　　　　書記官    黃瑞芬
